【裁判字號】    89,上訴,1221
【裁判日期】    891122
【裁判案由】    偽造文書等
【裁判全文】
臺灣高等法院臺南分院刑事判決            八十九年度上訴字第一二二一號    Ｃ
      上  訴  人
      即  被  告  乙  ○  ○
右上訴人因偽造文書等案件，不服臺灣臺南地方法院八十九年度訴字第五二三號中華
民國八十九年八月二十八日第一審判決（起訴案號：臺灣臺南地方法院檢察署八十九
年度偵字第六六０七號），提起上訴，本院判決如左：
      主      文
上訴駁回。
      事      實
一、乙○○原任職於甲○○○保險股份有限公司（以下簡稱甲○○○公司）展業仁德
    通訊處收費員（現已離職），負責業務拓展及對保險客戶收取保險費、保險金給
    付、申請、款項轉交、保單質押貸款之申請、利息之收取、償還款解繳至公司等
    等業務。詎其於任職期間，竟基於意圖為自己不法所有之概括犯意，自八十七年
    七月三十一日起至八十八年四月二十六日止，先後九次將其業務上所持有應繳回
    甲○○○公司之其向保戶徐得意等九人所收取之保單貸款、清償款等款項共計新
    台幣（下同）五十七萬（起訴書誤為五十萬）四千六百零四元，侵占入己，私自
    花用（其每次侵占之保戶名稱、保單號碼、侵害款項種類、侵占日期、金額、收
    款地點均如附表一所示）。嗣乙○○又另行起意，基於意圖為自己不法所有之概
    括之犯意，自八十六年十月三十日起至八十八年二月十二日止，先後八次利用保
    戶姜沈李、姜文卿之保單保金之機會，於附表二所示冒貸日期，在上開通訊處盜
    用姜沈李、姜文卿之印章，偽簽渠二人之署押（署名），偽造彼二人之借據及給
    付收據，連同彼二人之保單，持向甲○○○公司冒貸款項，使甲○○○公司陷於
    錯誤，共交付貸款十萬元，足以生損害於甲○○○公司及姜沈李或姜文卿（其每
    次冒貸之要保人、保單號碼、冒貸款項種類、金額、日期均如附表二所示）。迨
    於八十八年七月間為甲○○○公司發覺，迄今僅償還三十萬零六百零四元，尚欠
    三十七萬四千元。
二、案經甲○○○公司訴請臺灣臺南地方法院檢察署檢察官偵查起訴。
      理      由
一、右揭事實，業據上訴人即被告乙○○於偵查、原審及本院審理中供承不諱，核與
    甲○○○公司之告訴代理人莊美金指訴情節相符，並有徐得意等九人之切結書影
    本七紙及續期保險費送金影本、被告之切結書影本各一紙及保金給付收據影本八
    紙等附卷足憑。被告乙○○盜用姜沈李、姜文卿之印章，偽簽該姜沈李、姜文卿
    之署押（署名），偽造姜沈李、姜文卿之借據及給付收據，連同姜沈李、姜文卿
    二人之保單，持向甲○○○公司冒貸款項，自足以生損害於甲○○○公司及姜沈
    李、姜文卿二人，綜上所述，本件被告乙○○罪證明確，其犯行堪以認定。
二、查被告乙○○先後九次將其業務上所持有應繳回甲○○○公司之其向保戶徐得意
    等九人所收取之保單貸款、清償款等款項共計五十七萬四千六百零四元，侵占入
    己，私自花用，核被告乙○○此部分所為，係犯刑法第三百三十六條第二項之業
    務侵占罪，又其自八十六年十月三十日起至八十八年二月十二日止，先後八次利
    用保戶姜沈李、姜文卿之保單保金之機會，於附表二所示冒貸日期，在上開通訊
    處盜用姜沈李、姜文卿之印章，偽簽渠二人之署押（署名），偽造彼二人之借據
    及給付收據，連同彼二人之保單，持向甲○○○公司冒貸款項，使甲○○○公司
    陷於錯誤，共交付貸款十萬元，足以生損害於甲○○○公司及姜沈李或姜文卿二
    人，核其此部分所為，係另犯刑法第三百三十九條第一項之詐欺取財罪、第二百
    十六條第二百十條行使偽造私文書罪。其盜用姜沈李、姜文卿之印章及偽造渠二
    人之署押係偽造私文書之部分行為，偽造私文書後持以行使，偽造之低度行為應
    為行使之高度行為所吸收，均不另論罪。其先後多次業務侵占、行使偽造私文書
    及詐欺取財犯行，均時間緊接，犯罪構成要件相同，顯係各基於一個概括犯意反
    覆為之，應依連續犯之規定各論以一罪。渠所犯詐欺取財及行使偽造私文書二罪
    間，有方法與結果之牽連關係，應依牽連犯規定，從一重依行使偽造私文書罪處
    斷。所犯行使偽造私文書及業務侵占二罪，犯意各別，罪質互異，應予分論併罰
    。
三、原審援引刑事訴訟法第二百九十九條第一項前段、刑法第五十六條、第二百十六
    條、第二百十條、第三百三十六條第二項、第三百三十九條第一項、第五十五條
    、第二百十九條、第五十一條第五款，罰金罰鍰提高標準條例第一條前段之規定
    ，並參酌被告無犯罪前科，所侵占及詐得之金額，犯後坦承犯行，雖迄未與告訴
    人達成民事和解，惟已償還三十萬零六百零四元等一切情狀，分別就業務侵占部
    分，量處有期徒刑柒月，就行使偽造私文書部分，量處有期徒刑肆月，並定應執
    行刑為有期徒刑捌月。借據及給付收據各捌紙上偽造之「姜沈李」、「姜文卿」
    署押，均應予宣告沒收。本院經核其認事用法，均無不當，量刑亦稱妥適。被告
    上訴意旨認原審量刑過重云云，為無理由，應予駁回。
據上論斷，應依刑事訴訟法第三百六十八條，判決如主文。
本案經檢察官楊治宇到庭執行職務。
中    華    民    國      八十九      年      十一      月      二十二  日
                                  臺灣高等法院臺南分院刑事第六庭
          審判長法官  林    金    村
                                            法官  徐    宏    志
                                            法官  顏    基    典
右正本證明與原本無異。
業務侵占部分不得上訴。
偽造私文書部分如不服本判決，應於判決送達後十日內向本院提出上訴狀，其未敘述
理由者並應於提出上訴狀後十日內向本院補提理由書（應附繕本)。
                                      法院書記官  呂    嘉    文
中    華    民    國      八十九      年      十一      月      二十七  日
附錄本判決論罪科刑法條：
刑法第三百三十六條：
  對於公務上或因公益所持有之物，犯前條第一項之罪者，處一年以上七年以下有期
  徒刑，得併科五千元以下罰金。
  對於業務上所持有之物，犯前條第一項之罪者，處六月以上五年以下有期徒刑，得
  併科三千元以下罰金。
  前二項之未遂犯罰之。
刑法第三百三十九條：
  意圖為自己或第三人不法之所有，以詐術使人將本人或第三人之物交付者，處五年
  以下有期徒刑、拘役或科或併科一千元以下罰金。
  以前項方法得財產上不法之利益或使第三人得之者，亦同。
  前二項之未遂犯罰之。
刑法第二百十條：
  偽造、變造私文書，足以生損害於公眾或他人者，處五年以下有期徒刑。
刑法第二百十六條：
  行使第二百十條至第二百十五條之文書者，依偽造、變造文書或登載不實事項或使
  登載不實事項之規定處斷。


司法院資訊處製作；財團法人民間司法改革基金會備份。
